【裁判字號】    97,易,1638
【裁判日期】    970626
【裁判案由】    恐嚇
【裁判全文】
臺灣臺中地方法院刑事判決              97年度易字第1638號
公  訴  人  臺灣臺中地方法院檢察署檢察官
被      告  乙○○
上列被告因恐嚇案件，經檢察官提起公訴（九十七年度偵緝字第
三六三號），本院判決如下：
    主    文
乙○○幫助意圖為自己不法之所有，以恐嚇使人將本人之物交付
，處有期徒刑月，如易科罰金，以新臺幣壹仟元折算壹日。
    犯罪事實
一、乙○○明知金融機構帳戶之存摺及提款卡係供自己使用之重
    要理財工具，關係個人財產、信用之表徵，且可預見存摺、
    提款卡及其密碼如交予他人使用，而未加以闡明正常用途，
    極易被利用為與財產有關之犯罪工具，竟仍不顧他人可能遭
    受財產上損害之危險，而基於縱若其金融機構帳戶被利用作
    為恐嚇取財，並不違背其本意之幫助犯意，於民國（下同）
    九十五年十月十七日至同年十二月六日間之某日，在不詳地
    點，將其於九十二年五月二十六日向台灣郵政股份有限公司
    苑裡郵局所申設開立第00000000000000號帳戶，並於九十五
    年十月十七日申請核發晶卡之存摺、印章、提款卡（包括密
    碼），交付予不詳姓名成年人使用。該不詳姓名成年人或所
    屬恐嚇取財集團成員取得乙○○所有上開台灣郵政股份有限
    公司苑裡郵局帳戶之存摺、印章、提款卡（包括密碼）後，
    即意圖為自己不法之所有，於九十六年十二月六日下午二時
    許，由其中某不詳姓名成年男子撥打電話予甲○○，向甲○
    ○恐嚇稱：其弟所有車牌號碼1620-PT號自小客車失竊，需
    給付新臺幣（下同）五萬元方可取回等語，使甲○○心生畏
    懼，因恐車輛無法取回，遂依該男子指示，於同日匯款五萬
    元至乙○○所有上開台灣郵政股份有限公司苑裡郵局帳戶，
    該不詳姓名成年人或所屬恐嚇取財集團成員隨即於同日利用
    提款卡領出恐嚇所得之上開款項。嗣經甲○○察覺有異而報
    警處理，為警循線查獲。
二、案經臺中縣警察局豐原分局報請臺灣臺中地方法院檢察署檢
    察官偵查起訴。
    理    由
一、按被告以外之人於審判外之陳述，雖不符前四條之規定，而
    經當事人於審判程序同意作為證據，法院審酌該言詞陳述或
    書面陳述作成時之情況，認為適當者，亦得為證據。當事人
    、代理人或辯護人於法院調查證據時，知有第一百五十九條
    第一項不得為證據之情形，而未於言詞辯論終結前聲明異議
    者，視為有前項之同意，刑事訴訟法第一百五十九條之五定
    有明文。經查證人即被害人甲○○於警詢時之指證述，被告
    及檢察官在本院準備程序中均未爭執其證據能力，且均未於
    本案言詞辯論終結前聲明異議，本院審酌證人即被害人甲○
    ○於警詢時之指證述，係於案發後就其親身經歷之事實所為
    ，且依其陳述作成時之情況，並無不適當之情形，依刑事訴
    訟法第一百五十九條之五第二項規定，自有證據能力，合先
    敘明。
二、訊之被告乙○○固坦承於九十二年五月二十六日向台灣郵政
    股份有限公司苑裡郵局申設開立第00000000000000號帳戶，
    並於九十五年十月十七日申請核發晶卡，取得存摺、提款卡
    （包括密碼）等情，然矢口否認有何幫助恐嚇取財犯行，辯
    稱：伊所有上開台灣郵政股份有限公司苑裡郵局帳戶之存摺
    、印章、提款卡（包括密碼）等物，於九十五年十月十七日
    申請核發晶卡後之三、四日，在台中工地遺失，並未將之交
    付他人云云。惟查甲○○因接獲恐嚇取財集團成員所提供之
    上開恐嚇訊息，使之心生畏懼，因恐車輛無法取回，遂依該
    集團成員指示，於上揭時間匯款五萬元至被告所有上開台灣
    郵政股份有限公司苑裡郵局帳戶，該恐嚇取財集團成員隨即
    於同日利用提款卡領出恐嚇所得之上開款項等情，業據證人
    即被害人甲○○於警詢時指證述綦詳，並有被害人提出之安
    泰商業銀行匯款委託書一紙及被告所有上開台灣郵政股份有
    限公司苑裡郵局帳戶之開戶基本資料、客戶歷史交易清單各
    一份附卷可稽。且依被告於九十七年五月十七日本院訊問時
    供稱：伊所有上開台灣郵政股份有限公司苑裡郵局帳戶之存
    摺、印章、提款卡（包括密碼）等物，是伊去海邊釣魚時遺
    失云云，可見前後所辯不一，已難採信；又依卷附被告所有
    上開台灣郵政股份有限公司苑裡郵局帳戶之客戶歷史交易清
    單所載，其帳戶於九十三年二月二十日提款四百十七元僅剩
    七十九元後，即無存提資料，而於九十五年十月十七日申請
    核發晶卡後，亦無存提資料，何以被告於九十五年十月十七
    日申請核發晶卡後之三、四日，無故攜帶其所有上開台灣郵
    政股份有限公司苑裡郵局帳戶之存摺、印章、提款卡（包括
    密碼）至海邊釣魚或工地，以致遺失，足見被告辯以伊所有
    上開帳戶之存摺、印章、提款卡（包括密碼）遺失云云，尚
    非實情。況金融機構帳戶之存摺、印章、提款卡（包括密碼
    ），僅供本人存提款項使用，具有專屬性，若謂不詳姓名成
    年人或所屬恐嚇取財集團成員在未徵得被告同意使用之情況
    下，即指示被害人匯款至其所有上開台灣郵政股份有限公司
    苑裡郵局帳戶，則經被告及時發現遺失申請掛失該帳戶之存
    摺、提款卡（包括密碼），被害人所匯入之款項即無從領取
    ，豈不白忙一場，亦與經驗法則相悖。參以依卷附被告所有
    上開台灣郵政股份有限公司苑裡郵局帳戶之客戶歷史交易清
    單所載，其帳戶於九十五年十月十七日申請核發晶卡後，迄
    九十五年十二月六日始有被害人匯入五萬元，並於匯入當日
    以提款卡提領一空，益徵被告所有上開台灣郵政股份有限公
    司苑裡郵局帳戶之存摺、印章、提款卡（包括密碼），應係
    其於九十五年十月十七日至同年十二月六日間之某日，在不
    詳地點，交付予不詳姓名成年人使用無疑，是被告上開所辯
    ，無非事後卸責之詞，不足採信。次查被告係四十八年六月
    二十二日出生之成年人，具相當之社會經驗，對不詳姓名成
    年人何以須用其所有上開台灣郵政股份有限公司苑裡郵局帳
    戶，豈能無疑？且自政府開放金融機構申請設立以來，金融
    機構大量增加，使一般人申請存款帳戶極為容易、便利，故
    除非充作犯罪使用，一般並無使用他人金融機構帳戶之必要
    。而坊間新聞媒體，對於不肖犯罪集團，經常利用大量取得
    之金融機構帳戶，作為詐欺或恐嚇取財工具，亦多所報導，
    被告對此應知之甚詳，竟仍將其所有上開台灣郵政股份有限
    公司苑裡郵局帳戶之存摺、印章、提款卡（包括密碼），交
    付予不詳姓名成年人使用，該不詳姓名成年人或所屬恐嚇取
    財集團成員果據以作為恐嚇取財匯款之工具，被告自有幫助
    該不詳姓名成年人或所屬恐嚇取財集團成員恐嚇取財之不確
    定故意。本件事證明確，被告犯行堪以認定。
三、按刑法上之故意，以行為人對於構成犯罪之事實，包括犯罪
    客體、行為、結果等均有具體確定認識，並有意使其發生者
    為確定故意，而行為人對於構成犯罪之事實，雖無具體確定
    認識，但已預見其發生，且其發生不違背其本意者，則為不
    確定故意。又行為人基於幫助他人犯罪之意思，為促成他人
    犯罪而為犯罪構成要件以外之行為，為幫助犯。本件被告將
    其所有上開台灣郵政股份有限公司苑裡郵局帳戶之存摺、印
    章、提款卡（包括密碼），交付予不詳姓名成年人使用，該
    不詳姓名成年人或所屬恐嚇取財集團成員嗣據以作為恐嚇取
    財匯款之工具，此既不違背被告當初交付存摺、印章、提款
    卡（包括密碼）之本意，且係參與提供取得恐嚇取財犯罪所
    得款項之工具，對此犯行施以助力，為恐嚇取財罪構成要件
    以外之行為，應以恐嚇取財罪之幫助犯論之。核被告所為，
    係犯刑法第三十條第一項、第三百四十六條第一項之幫助恐
    嚇取財罪。被告幫助不詳姓名成年人或所屬恐嚇取財集團成
    員犯恐嚇取財罪，為幫助犯，應按正犯之刑減輕之。爰審酌
    被告提供其個人所申請之上開郵局帳戶予恐嚇取財集團作為
    恐嚇取財之匯款帳戶使用，助長犯罪之不良風氣，幫助犯罪
    者隱匿真實身分，增加檢警犯罪偵查之困難性，不肖之徒，
    則爭相仿效，藉此手段恐嚇取財，日益猖獗，致使受害民眾
    不斷增加，若不針對提供人頭帳戶者，予以適度之刑罰，顯
    然無法抑制該類型犯罪之發生，暨被告迄未賠償被害人之損
    害，並兼衡酌被告本身並未實際參與恐嚇取財之犯行，可責
    難性較為輕微，與被告犯罪後矢口否認犯行，態度尚非良好
    等一切情狀，量處如主文所示之刑，並諭知易科罰金之折算
    標準，以示懲儆。又被告犯罪時間雖在九十六年四月二十四
    日以前，然被告於九十六年六月七日經臺灣臺中地方法院檢
    察署發布通緝，嗣於九十七年一月二十八日為警緝獲，有臺
    灣臺中地方法院檢察署通緝書、苗栗縣警察局通宵分局通緝
    （協尋）案件報告書各一份附卷可參，依中華民國九十六年
    罪犯減刑條例第五條規定不得減刑，併此敘明。
四、據上論斷，應依刑事訴訟法第二百九十九條第一項前段，刑
    法第三十條第一項前段、第三百四十六條第一項、第三十條
    第二項、第四十一條第一項前段，刑法施行法第一條之一，
    判決如主文。
本案經檢察官丙○○到庭執行職務。
中    華    民    國    97    年    6     月    26    日
                  刑事第一庭  審判長法  官  唐光義
                                    法  官  洪挺梧
                                    法  官  朱光國
上正本證明與原本無異。
如不服本判決，應於收受送達後10日內向本院提出上訴書狀（應
敘述具體理由並附繕本）。
上訴書狀如未敘述理由，應於上訴期間屆滿後20日內補提理由書
於本院。
                                    書記官  張孝妃
中    華    民    國    97    年    6     月    26    日
附錄論罪科刑法條
刑法第三百四十六條第一項：
意圖為自己或第三人不法之所有，以恐嚇使人將本人或第三人之
物交付者，處六年以下五年以下有期徒刑，得併科一千元以下罰
金。


司法院資訊處製作；財團法人民間司法改革基金會備份。
